臺灣士林地方法院刑事判決　　　　　　　　96年度訴字第38號
公　訴　人　臺灣士林地方法院檢察署檢察官
被　　　告　乙○○
指定辯護人　本院公設辯護人林龍輝
上列被告因強盜案件，經檢察官提起公訴（95年度偵字第15616
號），本院判決如下：
    主  文
乙○○意圖為自己不法之所有，攜帶兇器，以強暴之方法，至使
不能抗拒，而使他人交付其物，未遂，累犯，處有期徒刑肆年。
扣案之菜刀壹把沒收。
    事  實
一乙○○前因竊盜案件，經臺灣臺北地方法院於民國85年2 月16
  日判處有期徒刑6 月，又因毀損案件，經本院於85年4 月25日
  以85年度訴字第114 號判處有期徒刑5 月確定，復因懲治盜匪
  條例案件，經本院於85年7 月25日以85年度訴字第225 號判處
  有期徒刑8 年6 月，三者定應執行刑及接續執行結果，於90年
  5 月28日縮短刑期假釋出監，並於93年10月28日假釋期滿視為
  執行完畢，再於95年7 月21日因搶奪案件經本院以95度易字第
  243 號判處有期徒刑8 月確定，甫於95年10月7 日執行完畢。
  詎仍不知悔改，基於為自己不法所有之意圖，攜帶其所有之客
  觀上足對人之生命、身體有危險性之菜刀一把，於95年12月13
  日3 時許，佯以乘客身分在臺北縣淡水捷運站前搭乘甲○○駕
  駛之車號575-LH號營業用小客車，並指示甲○○前往北投捷運
  站，嗣於當日3 時18分許，甲○○駕車行經臺北市○○區○○
  路527 巷口之際，以右手持菜刀架在甲○○胸前約10至20公分
  處之強暴方法，至使甲○○不能抗拒，並要求甲○○交付當日
  所得，嗣甲○○趁乙○○不備之際，以右手腕推開其手臂，前
  開菜刀因而掉落，乙○○見狀下車逃逸始未得逞，於當日3 時
  30分許，為臺北市政府警察局北投分局長安派出所員警在臺北
  市○○區○○路512 號前查獲，並扣得前開乙○○所有之菜刀
  1 把。
二案經甲○○告訴暨臺北市政府警察局北投分局報告臺灣士林地
  方法院檢察署檢察官偵查起訴。
    理  由
一訊據被告乙○○坦承有於上開所載時間、地點，搭乘被害人甲
  ○○之營業小客車至臺北市○○區○○路527 巷口時，並要求
  被害人甲○○交付財物之情，惟矢口否認有何加重強盜之犯行
  ，辯稱：伊因為手部開刀，沒有辦法將將刀架在被害人胸前，
  只是放在排檔桿上方而已云云。
二惟查：
(一)上開事實業經被害人甲○○於本院審理中到庭結稱：伊都在淡
  水捷運站前排班，95年12月13日凌晨3 時許，被告自己走到伊
  車旁詢問是否願意到北投捷運站，伊便答應，後來到臺北市○
  ○路527 巷口停等紅燈時，聽到被告掏東西的聲音，原以為被
  告是要付錢，沒想到一低頭就看到被告將刀從伊手部右方靠過
  來，以刀刃向著伊，放在距離伊胸口前約10幾、20公分處的地
  方，並說「我也不為難你，把你今天所得拿給我就好」，當時
  伊反應就是順手將被告手肘推開，結果刀子就掉在排檔桿旁邊
  ，被告隨即將車門推開下車離去等語（見本院卷第71頁至第74
  頁、第76頁、77頁、第79頁）。
(二)被告持刀架在被害人甲○○胸前之情，既經被害人甲○○指證
  明確，且受人壓制而被迫交付金錢，並非生活中常歷之經驗，
  倘遭遇此境，必印象深刻。參以被害人甲○○與被告素不相識
  ，復無宿怨，當無設詞誣陷被告之理。是以被害人甲○○之證
  述，自堪採信。被告雖辯稱伊右手受傷才開過刀，無法出力云
  云，且經本院函詢馬偕紀念醫院結果，稱：被告於95年12月3
  日因右肘橈骨骨折併右肘脫臼入院，於95年12月4 日行復位及
  內固定手術，95年12月8 日出院，術後3 個月內需以石膏及護
  具固定手術部位，運動範圍仍無法達正常範圍等語，有馬偕紀
  念醫院96年2 月15日馬院醫骨字第0960000251號函及檢附之病
  歷在卷（見本院卷第44頁至第65頁）。被害人甲○○也稱：當
  時被告手肘有綁繃帶等語（見本院卷第75頁至第76頁），惟經
  本院向臺灣士林看守所函詢被告入所後手部活動有無不便等情
  ，則函稱：被告手術處傷口癒合良好，活動範圍正常等語，有
  該所96年1 月24日士所衛字第0966100170號函存卷足據（見本
  院卷第40頁）。而被告手術完畢至行為時已有相當時間，且被
  告行為當時行走時手部可以正常擺動，並沒有因上石膏或護具
  導致手肘無法彎曲或伸直，且確有持刀架在被害人甲○○胸前
  等情，均據被害人甲○○結證綦詳（見本院卷第79頁），又經
  本院命法警與被害人甲○○當庭模擬被告自後座持刀架在被害
  人甲○○胸前情景，亦無困難（見本院卷第79頁），況被告自
  稱：係將菜刀放在所著長褲口袋內（見本院卷第86頁），則被
  告欲在坐姿之情形自褲袋內取出刀具，勢須彎曲手肘且略以施
  力方有可能達成，顯見被告行為當時，縱使其右手肘確有經過
  手術，然斯時被告右手之行動並未因手術結果致影響其以刀自
  被害人甲○○右方架在被害人甲○○胸前之動作，故被告所為
  上開辯解，並不足取。本院審酌本件之案發時間適值夜深時分
  ，案發地點附近，除被告及被害人以外並無他人之情，均經被
  害人甲○○證述明確（見本院卷第75頁），復衡以被害人甲○
  ○所駕駛之營業自小客車，為一般排氣量1800CC之車款，車內
  空間狹隘，被告在極近距離間，以菜刀架在被害人胸部等重要
  器官之所在，客觀上顯然足對被害人甲○○之生命、身體形成
  立即之危險，而達壓制被害人甲○○之意思自由，至不能抗拒
  之程度。雖被害人甲○○於本院審理中有稱：被告並沒有將伊
  控制到完全不能動的程度，是有威脅感而已等語（見本院卷第
  79頁），但被害人甲○○實係因被告手持菜刀已為其打落後，
  才沒有不能抗拒之感，亦據被害人甲○○陳稱在卷（見本院卷
  第79頁），故不能執被害人甲○○之前所言，為被告有利之認
  定。本件被告加重強盜之犯行，事證明確，應予依法論科。
(三)關於被告行為是否因精神障礙或其他心智缺陷，致不能辨識其
  行為違法或欠缺依其辨識而行為之能力，或有所減低，本院衡
  諸被告於行為前，既知悉攜帶刀械以資強盜所用，且被告除可
  自行自他處步行至淡水捷運站，並詢問被害人甲○○有無意願
  前往北投捷運站，途中亦與被害人甲○○談天說事，並無答非
  所問之情形，此經被害人甲○○證述甚明（見本院卷第79頁）
  ，可見被告知覺能力並無減弱。況被告於事發後即知所逃逸，
  於警詢時猶可以並未持刀強盜，只是不想繳納車資等語置辯，
  ，足認被告猶可防禦自己權利，記憶也未有減退之情。堪信被
  告為上述強盜犯行時，其對外界事物之認知及理解能力並未欠
  缺，其對外界事物之判斷能力，並未因有精神疾病而有較低於
  普通人之平均程度之情形，應認其當時尚未因精神障礙或其他
  心智缺陷，致不能辨識其行為違法或欠缺依其辨識而行為之能
  力，或有所減低之程度，應予敘明。
三按被告所持用以強盜被害人甲○○財物之菜刀，經本院勘驗結
  果，刀刃雖有缺口，且刀面處有沾染類似油漆或水泥之物，惟
  仍屬鋒利等情，有勘驗筆錄一份在卷可憑（見本院卷第80頁）
  。客觀上足以對人體安全構成威脅，而屬兇器之一種。核被告
  基於強盜犯意而著手實施強暴犯行，惟尚未取得財物，核其所
  為，係犯刑法第330 條第2 項、第1 項之加重強盜未遂罪，原
  起訴意旨認被告係犯刑法第328 條之普通強盜罪，尚有未洽，
  起訴法條應予變更。末查：被告有如事實欄所載之論罪科刑紀
  錄，其於有期徒刑執行完畢五年內，故意再犯本件最重本刑為
  有期徒刑以上之罪，為累犯，應依刑法第47條第1 項規定加重
  其刑。另被告加重強盜犯罪尚屬未遂，爰依刑法第25條第2 項
  之規定，按既遂犯之刑減輕之，並依法先加後減。爰審酌被告
  正值青壯之年，本應思憑自己之力經營謀生，竟因為一時經濟
  窘困，於夜深時分強盜不特定之營業小客車司機之財物，對社
  會治安戕害甚大，犯後猶飾詞卸責，並無悔意一切情狀，量處
  如主文所示之刑。扣案之菜刀一把，為被告所有，並犯本件強
  盜犯行所用之物，業據被告自承在卷，應依刑法第38條第1 項
  第2 款宣告沒收。
據上論斷，應依刑事訴訟法第299 條第1 項前段、第300 條，刑
法第330 條第1 項、第2 項、第25條第2 項、第47條第1 項、第
38 條第1 項第2 款，判決如主文。
本案經檢察官張世和到庭執行職務。
中　　華　　民　　國　　96　　年　　4 　　月　　12　　日
　　　　　　　　　刑事第二庭審判長法　官　  謝靜恒
                                  法  官    高雅敏
                                  法  官    許碧惠
以上正本證明與原本無異。
如不服本判決，應於判決送達後10日內，向本院提出上訴狀。
                                  書記官    徐仁豐
中　　華　　民　　國　　96　　年　　4 　　月　　12　　日
附錄本案論罪科刑法條：
中華民國刑法第330條
犯強盜罪而有第321 條第1 項各款情形之一者，處7 年以上有期
徒刑。
前項之未遂犯罰之。
